臺灣高等法院高雄分院刑事判決　　　　　　　　　　九十年度上訴字第一九六三號
　　　上　訴　人
　　　即　被　告　甲○○
　　　選任辯護人　顏褔松
右上訴人因違反商業會計法案件，不服臺灣高雄地方法院八十九年度訴字第二二一一
號中華民國九十年十一月十九日第一審判決（起訴案號：臺灣高雄地方法院檢察署八
十八年度偵字第二九六一二號），提起上訴，本院判決如左：
      主      文
上訴駁回。
      事      實
一、甲○○係設於高雄縣燕巢鄉○○路一之十一號欣陸興業有限公司總經理，平日負
    責該公司自國外進口貨物之職務，依公司法第八條第二項之規定於其職務範圍內
    亦為該公司負責人，於民國八十七年十一月至八十八年一月間，該公司陸續自日
    本進口特殊高分子樹脂化學原料四筆，因慮及該四批進口貨物無適當之進口分類
    及稅則足以申報，詎甲○○竟基於概括之犯意，連續於八十七年十一月四日、同
    年月十二日、同年月二十四日、八十八年一月八日變造原廠發票之內容，虛報貨
    物名稱、規格、型號、重量，變造之詳情如附表所載，再持交不知情之怡通船務
    報關股份有限公司，向高雄關稅局申報進口，報單號碼為BE/八七/Z七/
    一六（所附發票號碼N0000000 &980 337）、BE/八七/Z四六/一二（所附
    發票號碼N0000000）BD/八七/WG三二/一九（所附發票號碼N0000000）、BD/
    八八/U七三/一六（所附發票號碼NO98364），藉以逃漏進口稅款，嗣經財
    政部高雄關稅局審核該四份報單所附原始發票及進貨簿始查證發覺上情。
二、案經檢察官自動檢舉偵查起訴。
      理      由
一、訊據上訴人即被告甲○○固不否認其為欣陸公司進口上開貨物之負責人及上開四
    筆進口物品之發票、貨名、數量確有經變造之事實，惟矢口否認有何犯行，辯稱
    ：本件欣陸公司進口四筆化學原料係特殊高分子樹脂原料，亦直接交付專業之怡
    通報關公司向高雄關稅局辦理申辦進口之業務，詎該報關公司依規定遍尋「中華
    民國海關進口稅則與進出口貨品分類表」欲申報進口無著，欣陸公司僅指示依法
    申報，如確無此貨品分類，查詢後以相近者報關請求審查，詎報關公司即更改為
    其衍生物，高分子基辦理申報，我在公司負責研發業務，至於報關事宜則由魏蘭
    香負責與報關行接洽，我並未參與等語。
二、經查：
（一）右開犯行，業據被告甲○○於財政部高雄關稅局查緝督導分組談話記錄時供承
      ：「（請問貴公司的報關資料均由誰交付報關行？交付方式如何？）報關資料
      均由我用郵寄給報關行。」、「上開不符之點，一切責任及後果我願意承擔。
      」、「上述進口貨品都是由TDI、或HDI製造之產品，我公司誤以為更改為TDI
      、或HDI更為適當，所以才由公司予以更改發票內容。」等語（見台灣高雄地
      方法院檢察署八十八年度偵字第一二九二二號卷第十二頁、第十三頁）；嗣於
      檢察官偵訊時亦供稱：「（系爭進口報單四紙所附發票有無變造？）因為國外
      廠商所開過來的發票上的貨品名稱，在海關進口稅則上沒有這品名，所以我們
      有改為另外貨名。」等語（見同上偵查卷第十頁背面），核與證人（均為高雄
      關稅局人員）詹英堂於偵查中證稱：「根據李太明先生的疑點，我到欣陸公司
      去，請他們提供發票、進貨簿、信用狀，結果發現他們附在進口報單下的發票
      與他們公司自存的發票及進貨簿品名與重量不符，跟信用狀的資料也不一樣。
      」等語（見同上偵查卷第一０五頁背面），證人張彬男於偵查中證稱：「公司
      的進貨與他們公司自存的進貨簿、信用狀及自存的發票互相吻合，但是跟進口
      報單檢附的發票不吻合。」等語（見同上偵查卷第一０六頁背面），且證人李
      太明於原審審理中證稱：「被告要申報什麼貨名，稅則沒有規定，若他們申報
      貨名錯誤，我們會更改，這件我們沒有建議他們用什麼貨名申報。當時我是從
      事審核的工作，我有通知我們局內的官員去處理這件事。前提貨名、數量、單
      價都要正確，稅則沒有求要正確，但我們會找出最正確的稅則來課稅。」、「
      第一張貨名有變，單價沒有改，數量有減少，從四十頓減少為三十五點二噸，
      總金額有減少；第二張貨名有變，數量由十六點三二噸，減少為十四點四噸，
      因貨名很多，單價不一樣，但總金額相同；第三張貨名有變，數量十七點六噸
      ，數量是一致，因貨名很多，單價一樣，總金額相同；第四張貨名有出入，總
      重量相同，因貨名很多，單價不一樣，但總金額相同。」、「申報貨名有相對
      應的稅號再有相對應的稅則、稅率。被告必須要誠實申報貨名、數量、單價、
      總金額，若貨名不同則適用稅則我們沒有嚴格要求。」等語（見原審卷第六十
     六頁）相符。此外，復有上開報單及原廠發票、變造發票、進貨簿影本等在卷
      可徵。
（二）證人即欣陸公司之員工魏蘭香雖於原審審理中證述：「公司的用印是我在保管
      的，我在公司是負責財務及銀行贖單到報關行皆我在處理，但報關仍由報關行
      處理。我把出口商的提單、發票及清單拿到銀行擔保提貨，我亦完全照上面的
      名稱去填寫，寫完再交怡通報關行，但報關行由誰處理我並不清楚，但我皆和
      顏月里接洽的。當時我把那些資料及公司的大、小章交給顏月里，她蓋完章以
      後我再把章拿回來，我陸陸續續有拿過幾次資料給她。」、「當初顏月里有跟
      我說依照這些稅則無法進口，並說若無法進來則找一個品名一樣的報即可，我
      是完全委託她處理的。更改稅則之事她只跟我講一次。」、「是她（指顏月里
      ）建議的，因這不是我的專業領域，我不懂才接受她的建議。」、「我並沒有
      將這件是跟甲○○講，因我認為這是我的職責。」等語（見原審卷第五十二頁
      ），然證人即怡通報關行職員顏月里於原審審理中結證：「我不可能自做主張
      ，但我和魏蘭香接洽過程皆如其所述，這一件因我不懂才去問海關，我亦依照
      海關的建議去做，但發票誰改的我不知道。」、「提貨的資料皆由貨主提供，
      我們把這些資料提供給海關。」、「我們報關行要改任何資料皆須經廠商同意
      ，我們才會去做。」等語（見原審卷第五十三頁、第五十四頁），另證人即怡
      通報關行已離職之職員陳立霖於原審審理中結證：「成分表及稅則皆由被告公
      司所提供的。我以前是在怡通報關行任職，現已離職了。以我以前的報關經驗
      ，廠商若無提供成分表及稅則我們不可能報關，這一件稅則是由被告公司提供
      ，後來有問題，海關便直接通知被告公司。」等語（見原審卷第五十五頁），
      而證人魏蘭香於本院九十一年三月十三日調查時結證：「（你在欣陸興業有限
      公司的職務及職稱？）我是負責財務稽核還有報關事務，我沒有職稱，公司的
      人都叫我魏小姐。」、「（你們公司於八十七年十一月至八十八年一月間，有
      陸續自日本進口特殊高分子樹脂化學原料四筆，你們報關時有變更原廠發票之
      貨物名稱、規格、行號、重量，是誰變更的？）那時是以代號進口，我們無法
      找到符合的稅則，無法報關，我們問報關行是否可以找一條可以報關進來的稅
      則，我就把訊息告訴報關行，我當時是與顏月里接洽。」、「（本案貨物報關
      時是否由甲○○與報關行接洽？）被告甲○○是負責研發的，他比較沒有時間
      。」、「（甲○○如何知道本件的報關有變造原廠發票內容？）是高雄關稅局
      通知我們，我們才知道的，所以甲○○也是這個時候才知道。」、「本件報關
      的文件是我親自拿去交給報關行的顏月里，我連印章都交給顏月里，等她蓋完
      印章我再帶回來。」、「報關資料還要蓋公司的印章，印章我習慣是一起帶去
      報關行蓋，有一個大章，一個小章，我請報關行的人蓋好，我才帶回來。」、
      「稅則的適用上有問題，當時我沒有告訴甲○○，因為他是研發的工作又很忙
      ，我就沒有告訴甲○○，等到高雄關稅局通知我們時他才知道。」等語（見本
      院卷第五十五頁至第五十七頁），然證人顏月里於本院同日則證述：「我們是
      依貨主提供的資料在報關通關，所以我們不會建議他們用什麼樣的稅則。欣陸
      興業有限公司報關事宜，都是魏蘭香與我接洽的。本案的貨物，因化工業我們
      不專業，所以我們沒有向他們建議議更改稅則的情事。」、「（本件進口的貨
      品及以前報關事宜，你是否曾直接接洽甲○○？）都是魏蘭香送資料過來給我
      ，只有在我們比較不清楚時，他們會請甲○○跟我們提供。」、「〔這銀光色
      筆圈起來的部分是否你打字的（提示本院卷第四十七、四十八、五十頁銀光色
      筆部分）？〕第四十七頁的進口報單我是根據貨主提供的資料報關的，第四十
      八頁、五十頁的資料是國外寄來的文件，應該是在國外做的，是由貨主提供給
      我們的，我是根據第四十八頁、五十頁的資料打第四十七頁貴院卷所附進口報
      單的資料。」、「如我不清楚時，魏先生（指甲○○）就會提供資料給我們。
      」、「（本件報關時有無遇到不清楚，而去請教過關稅局？）沒有，我們是根
      據貨主提供的成份就直接去報關，本件我們是有請教過魏先生，當時魏先生他
      們有提供成份及稅則。」等語（見本院卷第五十七頁至第五十九頁），由上開
      三個證人所述，證人顏月里因本件報關時因無適當品名適用稅則發生困難曾請
      教過被告甲○○，可見被告甲○○對於本件報關更改發票內容及適用稅則之事
      宜均有參與，並非完全不知情且未參與，應可認定。何況報關行只負責報關，
      其所得之報酬甚少，其有無冒此風險而變更發票之必要？實值得商榷，魏蘭香
      上開證詞，不足為被告有利之證據。
（三）參以欣陸公司因涉及逃漏關稅部分，亦經高雄關稅局依海關緝私條例第三十七
      條第一項及第四十四條規定科處漏稅額二倍之罰鍰，並追徵所漏進口稅，欣陸
      公司並已如數繳納一節，亦經被告於偵審中供承不諱，且被告亦坦承：「我們
      是提供原廠的說明書、發票、裝箱單、提單給報關行，如是我們提供資料適用
      稅則有問題，報關行就會要我們提供產品的資料。」等語（見本院卷第五十九
      頁），而本件報關，被告確實有提供上開資料給報關行，可見證人魏蘭香於原
      審及本院所證述「稅則的適用上有問題，當時我沒有告訴甲○○，因為他是研
      發的工作又很忙，我就沒有告訴甲○○，等到高雄關稅局通知我們時他才知道
      。」等語，應係迴護被告之詞，不足採信。
（四）綜上所述，足見被告嗣於審理中所辯，無非臨訟避重就輕之詞，不足採信。本
      件事證明確，被告犯行堪以認定。
三、按「進貨發票」乃商業會計法第十五條第一款、第十六條第一款所規定之「原始
    憑證」及「外來憑證」，屬商業會計憑證之一種。被告變造發票之內容後將其附
    在進口報單後面再加以報關，核被告所為，係犯商業會計法第七十一條第三款之
    意圖不法之利益而變造會計憑證罪。被告先後四次變造行為，時間緊接，方法相
    同，所為係構成要件相同之罪，顯係基於概括犯意反覆為之，應依連續犯規定，
    以一罪論。
四、原審以被告罪證明確，因予適用商業會計法第七十一條第三款、刑法第十一條前
    段、修正後第四十一條第一項、第二條第一項前段、第五十六條、第七十四條第
    一款、罰金罰鍰提高標準條例第一條前段、第二條之規定，並審酌被告之犯罪動
    機、目的、手段、品行、智識程度，犯後態度尚好，且事後欣陸公司已被追徵及
    科處罰鍰等一切情狀，量處拘役五十日，並依修正後刑法第四十一條第一項之規
    定，諭知如易科罰金之折算標準，並末查被告前未曾受有期徒刑以上刑之宣告，
    有臺灣高等法院被告全國前案紀錄表可按，其因一時失慮，偶罹刑典，經此偵審
    程序後，當知所警惕，信無再犯之虞，因認前開所宣告之刑以暫不執行為適當，
    併予宣告緩刑二年，以啟自新。原審認事用法核無違誤，所處之刑亦屬適當，被
    告上訴意旨，仍執前詞，否認犯罪，指摘原判決不當，為無理由，應予駁回。
據上論斷，應依刑事訴訟法第三百六十八條，判決如主文。
本案經檢察官王登榮到庭執行職務。
中    華    民    國     九十一     年       四 月      十七      日
                              臺灣高等法院高雄分院刑事第一庭
                                  審判長法官  王光照
                                        法官  黃仁松
                                        法官  黃壽燕
右正本證明與原本無異。
如不服本判決應於收受本判決後十日內向本院提出上訴書狀，其未述上訴理由者，
並得於提起上訴後十日內向本院補提理由書狀（均須按他造當事人之人數附繕本)「
切勿逕送上級法院」。
                                      書記官  黃富美
中    華    民    國     九十一     年       四       月      十八      日
附錄本判決論罪科刑法條：
商業會計法第七十一條：
商業負責人、主辦及經辦會計人員或依法受託代他人處理會計事務之人員
有左列情事之一者，處五年以下有期徒刑、拘役或科或併科新臺幣十五萬
元以下罰金：
  一  以明知為不實之事項，而填製會計憑證或記入帳冊者。
  二  故意使應保存之會計憑證、帳簿報表滅失毀損者。
  三  意圖不法之利益而偽造、變造會計憑證、帳簿報表內容或撕毀其頁數者。
  四  故意遺漏會計事項不為記錄，致使財務報表發生不實之結果者。
  五  其他利用不正當方法，致使會計事項或財務報表發生不實之結果者。
  附表一（發票號碼N0000000&980337）：
┌──┬──────────────┬─────────────────┐
│    │  原發票內容                │          變造後發票內容          │
├──┼──────────────┼─────────────────┤
│    │POLYISOCYANATE              │HDI                               │
│貨名│POLYMETHYLENE  POLYPHENYL   │HEXAMETHYLENE  DIISOCYANATE       │
│    │POLYISOCYANATE              │HDI                               │
│    │MR—200                     │                                  │
├──┼──────────────┼─────────────────┤
│重量│40MT                        │32.5MT                            │
├──┼──────────────┼─────────────────┤
│金額│CIF  US＄50000              │CIF  US＄44000                    │
├──┼──────────────┴─────────────────┤
│備註│貨名不同，單價不變，數量減少，總金額減少                        │
└──┴────────────────────────────────┘
  附表二（發票號碼N0000000）
┌──┬──────────────┬─────────────────┐
│    │  原發票內容                │          變造後發票內容          │
├──┼──────────────┼─────────────────┤
│貨名│MODIFIED  POLYISOCYANATE    │HEXAMETHYLENE  DIISOCYANATE       │
│    │SOLUTION                    │HDI                               │
│    │1、CORONATE  HXT            │                                  │
│    │2、CORONATE  HX             │                                  │
│    │POLYMETHYLENE  POLYPHENYL   │                                  │
│    │POLYISOCYANATE              │                                  │
│    │3、MR—200                  │                                  │
│    │4、N—1000                  │                                  │
├──┼──────────────┼─────────────────┤
│重量│1、5.40MT                   │14.4MT                            │
│    │2、2.00MT                   │                                  │
│    │3、7.00MT                   │                                  │
│    │4、1.92MT                   │                                  │
├──┼──────────────┼─────────────────┤
│金額│1、CIF  ￥0000000           │CIF  ￥0000000                    │
│    │2、CIF  ￥0000000           │                                  │
│    │3、CIF  ￥0000000           │                                  │
│    │4、CIF  ￥ 614400           │                                  │
├──┼──────────────┴─────────────────┤
│備註│貨名不同，數量減少，單價不同，總金額相同                        │
└──┴────────────────────────────────┘
  附表三（發票號碼N0000000）
┌──┬──────────────┬─────────────────┐
│    │  原發票內容                │          變造後發票內容          │
├──┼──────────────┼─────────────────┤
│貨名│CORONATE                    │TOLUENE  DIISOCYANAYE             │
│    │1、C—L                     │                                  │
│    │2、C—2030                  │                                  │
├──┼──────────────┼─────────────────┤
│重量│1、9600  KGS                │176000  KGS                       │
│    │2、8000  KGS                │                                  │
├──┼──────────────┼─────────────────┤
│金額│1、CIF  ￥0000000           │CIF  ￥0000000                    │
│    │2、CIF  ￥0000000           │                                  │
├──┼──────────────┴─────────────────┤
│備註│貨名不同，數量相同，單價相同，總金額相同                 │
└──┴────────────────────────────────┘
  附表四（發票號碼NO98364）
┌──┬─────────────┬──────────────────┐
│    │  原發票內容              │            變造後發票內容          │
├──┼─────────────┼──────────────────┤
│貨名│CORONATE                  │TOLUENE  DIISOCYANATE               │
│    │1、C—2030                │TDI                                 │
│    │2、C—2610                │                                    │
│    │3、C—HX90B               │                                    │
│    │4、N—1100                │                                    │
│    │5、MR—200                │                                    │
├──┼─────────────┼──────────────────┤
│重量│1、8000  KGS              │14240  KG                           │
│    │2、 900  KGS              │            │
│    │3、 440  KGS              │                                    │
│    │4、2400  KGS              │                                    │
│    │5、2500  KGS              │                                    │
├──┼─────────────┼──────────────────┤
│金額│1、CIF  US＄13920         │CIF  US＄28901.80                   │
│    │2、CIF  US＄ 2772         │                                    │
│    │3、CIF  US＄ 2340         │                                    │
│    │4、CIF  US＄ 6744         │                                    │
│    │5、CIF  US＄ 3125         │                                    │
├──┼─────────────┴──────────────────┤
│備註│貨名不同，數量相同，單價不同，總金額相同                        │
└──┴────────────────────────────────┘
                                                                        Ｑ
